臺灣臺中地方法院交通事件裁定　　　　 94年度交聲字第650號
原處分機關　交通部公路總局臺中區監理所臺中市監理站
異　議　人
即受處分人　甲○○
上列受處分人因違反道路交通管理處罰條例案件，對於交通部公
路總局臺中區監理所臺中市監理站九十四年九月十四日所為之處
分（裁監稽違字第裁六一─ＧＣ0000000號裁決書），聲
明異議，本院裁定如下：
    主  文
原處分撤銷。
甲○○未領有輕型機車駕駛執照而駕駛輕型機車違規，應處罰鍰
新台幣陸仟元。
    理  由
一、本件原處分意旨以：異議人於九十四年八月三十日騎乘車號
    ＺＴＫ－四六八輕型機車於復興路與振興路口處，為臺中市
    警察局第三分局立德派出所員警查獲因「駕駛執照吊扣期間
    行駛道路」違規，並掣開中市警交字第ＧＣ0000000
    號舉發違反道路交通管理事件通知單。本站並於九十四年九
    月十四日以裁監稽違字第裁六一─ＧＣ0000000號裁
    決書裁處受處分人依最低額罰鍰新台幣九千元，並吊銷汽車
    駕駛執照、一年內禁考等語。
二、受處分人異議意旨略以：異議人駕駛執照遭吊扣後不敢駕駛
    自小客車，故以輕型機車代步，應以無照駕駛處罰等語。
三、所謂「已領有小型車駕駛執照者，得駕駛輕型機器踏車」，
    係指持有小型車駕駛執照之駕駛人，在其小型車駕駛執照有
    效且非吊扣、吊銷期間，則同時具有駕駛輕型機器腳踏車（
    下稱輕型機車）之資格，但駕駛人所考領之小型車駕駛執照
    ，如係在吊扣期間或業經吊銷，則其因未能以該遭吊扣期間
    或經吊銷之小型車駕駛執照，為其駕駛小型車之許可憑證，
    從而其亦同時喪失駕駛輕型機車之資格，故持有小型車駕駛
    執照之駕駛人，其得以駕駛輕型機車之資格，係附屬於可合
    法駕駛小型車之資格下，而非該小型車駕駛執照中，即當然
    包含有輕型機車駕駛執照之成分。因之，持有小型車駕駛執
    照之駕駛人，如未有其他合格之機車駕駛執照，則其於小型
    車駕駛執照吊扣期間或經吊銷後，即難認其仍有駕駛輕型機
    車之資格，以及仍持有駕駛輕型機車之許可憑證存在，否則
    將會造成該駕駛人未能持有任何可合法使用之駕駛執照，而
    仍可駕駛機車之矛盾現象。目前公路監理作業實務上，如駕
    駛人已考領有汽車駕駛執照，而無重型或輕型機車駕照，欲
    申請輕型機車駕照者，雖免予考試，但仍須憑其有效汽車駕
    駛執照，申領輕型機車駕駛執照，始能取得輕型機車駕駛執
    照。基此，亦可推論出持有小型車駕駛執照之駕駛人，得以
    駕駛輕型機車之資格，雖係附屬於可合法駕駛小型車之資格
    下，然而並非該小型車駕駛執照中，即當然包含有輕型機車
    駕駛執照之成分，兩者仍係分別獨立之駕駛執照，否則如認
    小型車駕駛執照本身即具有輕型機車駕駛執照之成分，則考
    領有小型車駕駛執照之駕駛人，即無須另為輕型機車駕駛執
    照之申請。
四、又「汽車駕駛人，因違反本條例及道路交通安全規則之規定
   ，受吊扣或吊銷駕駛執照處分時，吊扣或吊銷其持有各級車
   類之駕駛執照。」「汽車駕駛人違規記點資料，汽車、機車
   應分別處理，並分別執行吊扣、吊銷其駕駛執照處分。」道
   路交通管理處罰條例第六十八條及道路交通管理事件統一裁
   罰標準及處理細則第六十七條第二項分別定有明文；另參照
   交通部六十二年四月六日交路（六十二）字第二六一○六號
   函，其中認為：「汽車駕駛人受吊扣或吊銷駕駛執照處分時
   ，吊扣或吊銷其持有各級車類之駕駛執照，不包括機器腳踏
   車駕駛執照在內。」亦顯示小型車以上之駕駛執照與機器腳
   踏車之駕駛執照，本屬各自獨立之駕駛許可憑證，自應分開
   其吊扣、吊銷之處置。依上述實務運作之情形，一般駕駛人
   如同時考領有小型車駕駛執照及機器腳踏車駕駛執照，則其
   因駕車違規致遭吊扣或吊銷其中之一項駕駛執照時，其另一
   駕駛執照之合法使用，並不因此而受到影響，顯見小型車以
   上之駕駛執照與機車駕駛執照，係兩種互不影響之駕駛許可
   憑證。從而，持有小型車駕駛執照之駕駛人，如未考領任何
   機車駕駛執照，且其亦未依據前述規定向監理機關申請輕型
   機車駕駛執照，則該駕駛人於小型車駕駛執照吊扣期間駕駛
   輕型機車，應認其係「未領有輕型機車駕駛執照而駕駛輕型
   機車」，始為適當，而不能因此逕認其係以吊扣期間之小型
   車駕駛執照來駕駛輕型機車。否則，亦將造成持有小型車駕
   駛執照之駕駛人，於該駕駛執照吊扣期間，如係駕駛輕型機
   車時，因認其係以吊扣期間之小型車駕駛執照來駕駛輕型機
   車，依法則需吊銷該小型車駕駛執照，然該駕駛人如係駕駛
   重型機車時，則因小型車駕駛執照並無駕駛重型機車之資格
   ，而變成僅係無駕駛執照駕車之矛盾結果。綜上所述，持有
   小型車之駕駛人如未據該小型車駕駛執照，前去監理機關依
   規定申領輕型機車駕駛執照，則其在小型車駕駛執照遭吊扣
   之期間內，其駕駛輕型機車之資格，即因之受到限制，而不
   能合法駕駛輕型機車，駕駛人如仍駕駛輕型機車於道路上行
   駛，則該駕駛輕型機車之違規行為，應認係未領用駕駛執照
   而駕車，而不能逕以其係吊扣期間之小型車駕駛執照之資格
   來駕駛輕型機車，而依照道路交通管理處罰條例第二十一條
   第一項第七款之規定處罰，並依同條第四項之規定，吊銷該
   小型車駕駛執照，故交通部九十年十一月二十日交路九○字
   第○六三一一九號函及同年月二十八日交路九○字第○六五
   九八七號函，逕認駕駛人於領用小型車駕照吊扣期間，駕駛
   輕型機車之行為均屬違反該條例第二十一條第一項第七款之
   規定，應依同條第四項吊銷駕駛人原吊扣之小型車駕駛執照
   之函示內容，經核應屬不正當聯結，實難適法，且法院依據
   法律獨立審判，其認事用法本不受行政機關函釋之拘束，因
   此交通部上述之函示應不再予適用。故應將原處分撤銷，另
   依道路交通管理處罰條例第二十一條第一項第一款規定裁處
   受處分人罰鍰新台幣六千元。
五、據上論斷，應依道路交通管理處罰條例第八十七條第二項、
    道路交通案件處理辦法第二十條，裁定如主文。
中　　華　　民　　國　　94　　年　　12　　月　　30　　日
                  交通法庭    法  官  郭德進
上正本證明與原本無異。
如不服本裁定，應於送達後五日內，向本院提出抗告狀。
                              書記官  陳惠玲
中　　華　　民　　國　　94　　年　　12　　月　　30　　日
